臺灣高等法院臺中分院刑事裁定　
110年度聲再字第299號
再審聲請人  
即受判決人  黃福萬


代  理  人  柯鴻毅律師
上列聲請人因違反公職人員選舉罷免法案件，對於本院109年度
選上更一字第16號中華民國109年5月20日確定判決（第三審案號
：最高法院109年度台上字第3750號；第一審案號：臺灣苗栗地
方法院108年度選訴字第3號；起訴案號：臺灣苗栗地方檢察署10
7年度選偵字第143、150、154號），聲請再審，本院裁定如下：
    主  文
再審之聲請駁回。
    理  由
一、再審聲請人即受判決人黃福萬（下稱聲請人）聲請意旨略以
    ：
　㈠原確定判決認定聲請人犯罪，係證人郭○秀、張○花分別於偵
    審中之證述，認定聲請人於民國107年10月20幾號某日，以
    「那個」代稱而故為晦暗秘語，證人郭○秀、張○花主觀認知
    聲請人所指「那個」為確係金錢與事實相符；並認聲請人於
    聯絡證人郭○秀時，應已知悉詹振煌欲對證人郭○秀及張○花
    為賄選行為，其猶居中聯絡證人郭○秀與詹振煌見面，主觀
    上應有幫助賄選之犯意。
　㈡惟於107年11月15日下午1時32分許，化名「朱小明」者在法
    務部調查局苗栗調查站（下稱苗栗調查站），其檢舉內容為
    「我於107年10月23、24日從外地工作回來，家人邀請我一
    同到卓蘭○○○去年新開的一間『○○○○○庄園』遊玩，我看到劉○
    松塞錢給『○○○○○庄園』外籍配偶員工，兩人互推，該名員工
    後來勉其難的收下，劉○松還向該員工強調要支持3號候選人
    詹振煌…我回家問家裡的外籍配偶，也發現有幫家人拿錢，
    我告誡她這是違法的，並將賄款新臺幣（下同）2,000元帶
    至貴站檢舉。」等語。調查站人員才依據該化名「朱小明」
    者檢舉内容發動偵查，並獲悉當時於「○○○○○庄園」工作之
    外籍配偶有郭○秀、張○花2人，即於同年12月11日上午8時許
    ，相續約談劉○松、張○花、郭○秀等人到案說明。但依據「○
    ○○○○庄園」於110年8月25日出具之「證明書」所示，可發現
    ：⒈107年10月23日、24日，係每周固定休息日，並未開放遊
    客入園。⒉107年1月至11月間，「○○○○○庄園」僅雇用2位外
    籍配偶員工，即郭○秀、張○花。則107年10月23日、24日既
    係「○○○○○庄園」休息日，並未開放遊客入園遊玩，化名「
    朱小明」者如何入園遊玩，而親見劉○松向外籍配偶員工行
    賄？顯見化名「朱小明」之檢舉内容與事實不符，乃故意陷
    人於罪之誣告行為。又倘朱小明並未親見劉○松向外籍配偶
    員工行賄，而係經由外籍配偶告知有收下劉○松所交付之2,0
    00元賄款，並將賄款2,000元扣案，則化名「朱小明」者所
    檢舉之受賄者應係張○花、郭○秀之其中一人，原確定判決所
    認定本件犯罪事實之相關人、事、物及賄選經過即有矛盾；
    且化名「朱小明」者既已交付檢調賄款千元鈔2張扣案，何
    以郭○秀、張○花又能分別提出所收賄款千元鈔4張及2張扣案
    ？即可見郭○秀、張○花於偵查中及第一審所述不實。綜上，
    上開「○○○○○庄園」所出具之「證明書」為新證據，可資證
    明化名「朱小明」之檢舉内容與事實不符，亦可資證明原確
    定判決所認定之基礎事實有重大錯誤，而郭○秀、張○花所述
    不實，則可證聲請人係遭其等陷害，而足使聲請人受無罪之
    判決。爰依刑事訴訟法第420條第1項第6款聲請再審。並請
    求貴院調取上開卷附之化名「朱小明」之資料，以資查明化
    名「朱小明」與郭○秀、張○花是否具配偶關係，並可資查明
    郭○秀、張○花之證述確係不實等語。
二、按刑事訴訟法第420條第1項第6款、第3項明定得據以聲請再
    審之新事實、新證據，非但內容係未經原確定判決法院調查
    審酌，尚且須執以與原確定判決已調查審酌之舊證據綜合判
    斷，從形式上觀察，即具有足以動搖原確定判決事實認定之
    可能性，二者兼備，始足當之。又是否足以動搖原確定判決
    之事實認定，必須於尊重原確定判決對原卷存舊事證所為評
    價之前提下，併就因新事實、新證據加入，對舊證據所造成
    之影響、修正，綜合考量，依客觀存在之經驗法則、論理法
    則，而為判斷。此與判決確定前，一般救濟手段之通常上訴
    程序，為發揮審級制度之功能，上級審法院對下級審法院判
    決進行審查時，不受原判決證據評價拘束之情形，迥不相侔
    。
三、經查：
　㈠原確定判決認定聲請人有其事實欄所載公職人員選舉罷免法
    第99條第1項幫助交付賄賂之犯行，乃依憑聲請人、同案被
    告詹振煌之供述、證人張○花、郭○秀等人之證述，佐以卷附
    107年苗栗縣鄉鎮市民代表選舉卓蘭鎮第三選舉區候選人登
    記冊、苗栗縣卓蘭鎮上新里第17鄰及第19鄰之選舉人名冊、
    郭○秀、張○花全戶戶籍資料等證據資料，為綜合判斷，並於
    理由欄內詳為說明認定所憑之依據與得心證之理由，對於「
    朱小明」於苗栗調查站所為之筆錄內容係如何與本案案情不
    同，無從為聲請人有利之認定，亦詳予說明。核其所為論斷
    ，於經驗法則、論理法則無違，亦無違法不當之情事。
　㈡聲請意旨㈡雖提出新證據即「○○○○○庄園」於110年8月25日出
    具之「證明書」，認可資證明化名「朱小明」之檢舉内容與
    事實不符，亦可資證明原確定判決所認定之基礎事實有重大
    錯誤或郭○秀、張○花所為證述有所不實，足使聲請人受無罪
    之判決等語。惟：
　　原確定判決就化名「朱小明」之檢舉內容乙節，已說明：❶
    該化名「朱小明」者之檢舉內容，係檢舉證人劉○松向○○○○○
    庄園餐廳內有外籍配偶身分之員工賄選，此與檢警發動偵查
    後認定係詹振煌經聲請人幫助、由詹振煌親自買票等情，二
    者情節不同，且檢察官起訴詹振煌與聲請人亦未以檢舉人「
    朱小明」之檢舉筆錄為本案之證據。又證人劉○松於調查站
    詢問及本院前審證述，均與上開化名「朱小明」檢舉筆錄內
    容記載係證人劉○松為被告詹振煌買票等情迥異。而該「朱
    小明」者提供檢舉線報係詹振煌透過證人劉○松買票
    ，與本案起訴及認定之犯罪事實係詹振煌經黃福萬引介幫助
    由詹振煌親自買票之情節迥然有別，二者並無關連，該「朱
    小明」者提供檢舉線報既與本案案情不同，自無從為有利聲
    請人之認定。❷本案依據法務部調查局調查官所製作之「朱
    小明」檢舉筆錄內容與本件案情無涉，已如前述，姑不論該
    「朱小明」者所述是否妄事攀援、鑿空撰造，然該「朱小明
    」者係提供檢舉情資訊息，至多僅為檢調偵辦案件之線索
    ，此與本件證人郭○秀、張○花之明確指證且於偵查中具結
    證述尚屬二事，縱或因「朱小明」者提供之線報不實，或因
    檢調未能依循「朱小明」所提供之線索繼續偵查，亦與證人
    郭○秀、張○花指證是否可採無關，自難以該「朱小明」之
    檢舉真偽與否，反推論斷證人郭○秀、張○花證述是否可採
    （見原確定判決第24頁至第29頁）。是化名「朱小明」者之
    檢舉內容僅是檢察官發動偵查之原因，與本案係綜合上述三
    ㈠之證據資料因而為本案犯罪事實之認定，不生影響；且化
    名「朱小明」者固於檢舉筆錄中指述上述聲請意旨之內容，
    惟其所指之內容，與本案不同，日期復與本案認定之日期亦
    未盡相符，而非本案認定之事實，亦無法反推論斷證人郭○
    秀、張○花證述為虛偽。是聲請人所提之證明書固未經原確
    定判決審酌，惟不論單獨或綜合其他證據，均未能產生合理
    懷疑，而足以動搖聲請人有原確定判決之事實認定，尚難據
    此為再審聲請事由。至於聲請人雖請求本院調取化名「朱小
    明」之資料，以資查明化名「朱小明」與郭○秀、張○花是否
    具配偶關係，及資以證明明郭○秀、張○花之證述確係不實乙
    節。然化名「朱小明」檢舉之內容與本案不同，亦非本案認
    定之事實，亦無法反推論斷證人郭○秀、張○花證述是否虛偽
    不實等情，已如上述，是其請求之事項尚不足以動搖原確定
    判決結果，本院即無依聲請調查證據之必要。
四、綜上所述，聲請人所為本件聲請再審之主張，係就法院依憑
    卷證資料所為採證認事職權之適法行使，即原確定判決已為
    論斷之事項，依憑己見指摘，並重為事實之爭執，且聲請人
    所提新證據，未能產生合理懷疑，而足以動搖聲請人有原確
    定判決之事實認定，亦未符合刑事訴訟法第420條第1項第6
    款所定單獨或與先前之證據綜合判斷，足認受有罪判決之人
    應受無罪判決之要件，核與刑事訴訟法第420條第1項第6款
    所規定得為聲請再審之新事證不符，本件再審之聲請為無理
    由，應予駁回。爰依刑事訴訟法第434條第1項裁定如主文。
中　　華　　民　　國　　110 　年　　10　　月　　27　　日
        　　刑事第二庭    審判長法　官  何　志　通      
　　　　　　　　　　　　　　    法　官  許  月  馨      
　　　　　　　　　　　　　　　  法　官  吳  進  發      
以上正本證明與原本無異。                                
如不服本裁定，得於收受送達後10日內向本院提出抗告書狀(須
附繕本)。因疫情而遲誤不變期間，得向法院聲請回復原狀。
                                書記官  洪  宛  渝      　
中　　華　　民　　國　　110 　年　　10　　月　　27　　日